最高法院刑事判決                              八十六年度台上字第六○一九號
    上訴人  台灣高等法院台中分院檢察署檢察官
    被  告  甲○○
右上訴人因被告殺人案件，不服台灣高等法院台中分院中華民國八十六年六月二十六
日第二審判決（八十五年度上訴字第二○七九號，起訴案號：台灣台中地方法院檢察
署八十五年度偵字第三三四七號），提起上訴，本院判決如左：
    主  文
原判決撤銷，發回台灣高等法院台中分院。
    理  由
本件原判決認定：被告甲○○與已判處罪刑確定之汪水金及綽號「嘉義仔」、「鄭仔
」者共四人，於民國八十四年十二月十二日凌晨二時許，在台中市○區○○路二十六
巷二號一樓租住處飲酒時，得知前一日下午七時許，賴水木曾帶同一名青年持斧頭至
上址找汪水金尋釁，而對賴水木心生不滿，適見賴水木從外回來，即由在場綽號「嘉
義仔」者，以此事質問賴水木，因而引發爭吵，被告及汪水金、「嘉義仔」、「鄭仔
」等人，乃聯手以拳腳予以圍毆，致賴水木右側第七、八肋骨骨折，腹部鈍力損傷合
併脾臟破裂及內出血，當場倒地不起，經鄰人報警呼叫救護車送院急救，終因傷重不
治死亡等情。因而撤銷第一審依殺人罪論處之判決，改判論處被告共同傷害人之身體
，因而致人於死罪刑，固非無見。
惟按行為人對於構成犯罪之事實，明知並有意使其發生者為故意；對於構成犯罪之事
實，預見其發生，而其發生並不違背其本意者，以故意論，刑法第十三條有明文規定
。本件原判決撤銷第一審論處被告共同殺人罪刑之判決，變更檢察官起訴法條，改依
刑法第二百七十七條第二項前段論處傷害致人於死罪刑，無非以被告與汪水金等，均
祇以徒手毆打而已，雖共犯之一「嘉義仔」有以撿得之水泥製石板擊打被害人頭部情
事，但此係其個人之行為，不屬共同犯意聯絡範圍內之行為，且被告與被害人間，既
無深仇大恨，應無僅因此一偶發之爭執，即欲置之死地之理等情為其論據。惟依原判
決事實欄之記載及其援用之證據所顯示者，被告及其同夥者聯手圍毆時，既已將被害
人打傷流血，其教訓警告被害人之目的已達，詎竟不顧鄰人之勸阻，仍然對於殘障無
力抗拒之被害人施以無情之拳腳暴力，終致被害人右側第七及第八肋骨骨折、脾臟裂
傷、腸繫膜多處裂傷及腹內出血等傷，手段可謂殘暴。而以拳腳重擊人體臟器所在要
害部位，足致人傷重不治死亡，為公知事實，且為社會屢發之事件。就此原判決亦認
被告對其行為之結果非無預見之可能。則被告於行兇之際，對其行為足使被害人傷重
死亡之結果是否已有預見﹖而其結果之發生，是否無違其本意﹖如果被告於施暴之際
，存有打死人亦在所不顧之居心，即難謂無殺人之不確定故意。實情如何，既攸關起
訴罪名及被告刑責之認定，自有調查審酌之必要。乃原判決疏未論及，即遽斷被告無
殺人犯意，其判決難謂無理由不備及調查職責未盡之違誤。又原判決另以共犯數人中
，持水泥製石板行兇者，祇綽號「嘉義仔」一人，縱其行為時有殺人犯意，要屬其個
人行為而已，不應由被告與之共擔殺人罪責等情，資為論據之一。然所謂行為人為「
嘉義仔」，究憑何而認定，並未加以說明，亦嫌判決理由不備。以上違法情形，俱屬
本院得依職權調查之事項，檢察官上訴意旨復執以指摘原判決違背法令，其上訴非無
理由，應認有撤銷發回更審之原因。
據上論結，應依刑事訴訟法第三百九十七條、第四百零一條，判決如主文。
中      華      民      國    八十六    年      十      月      九      日
                              最高法院刑事第六庭
                                  審判長法官  黃  劍  青
                                        法官  劉  敬  一
                                        法官  林  增  福
                                        法官  林  文  豐
                                        法官  邵  燕  玲
      右正本證明與原本無異
                                              書  記  官
中      華      民      國    八十六    年      十      月    十七      日
